【裁判字號】    99,上易,693
【裁判日期】    991217
【裁判案由】    贓物
【裁判全文】
臺灣高等法院臺南分院刑事判決         99年度上易字第693號
上 訴 人  臺灣臺南地方法院檢察署檢察官
被    告  吳敬明
被    告  蔡清水
上列上訴人因被告故買贓物案件，不服臺灣臺南地方法院98年度
易字第1671號中華民國99年9月29日第一審判決 （起訴案號：臺
灣臺南地方法院檢察署98年度偵字第9383號），提起上訴，本院
判決如下：
    主  文
上訴駁回。
    理  由
一、依刑事訴訟法第350條、第361條、第362條、第367條規定，
    不服地方法院之第一審判決而上訴者，須提出上訴書狀，並
    應敘述具體理由，為上訴必備之程式；其所提出之書狀未敘
    述上訴理由，或僅曾以言詞陳述上訴理由者，均應於上訴期
    間屆滿後20日內補提理由書於第一審法院。第一審法院經形
    式審查，認逾期未補提上訴理由者，應定期間先命補正；逾
    期未補正者，為上訴不合法律上之程式，應以裁定駁回。倘
    已提出上訴理由，但所提非屬具體理由者，則由第二審法院
    以上訴不合法律上之程式，判決駁回。而所謂具體理由，必
    係依據卷內既有訴訟資料或提出新事證，指摘或表明第一審
    判決有何採證認事、用法或量刑等足以影響判決本旨之不當
    或違法，而構成應予撤銷之具體事由，始克當之（例如：依
    憑證據法則具體指出所採證據何以不具證據能力，或依憑卷
    證資料，明確指出所為證據證明力之判斷如何違背經驗、論
    理法則）；倘僅泛言原判決認定事實錯誤、違背法令、量刑
    失之過重或輕縱，而未依上揭意旨指出具體事由，或形式上
    雖已指出具體事由，然該事由縱使屬實，亦不足以認為原判
    決有何不當或違法者（例如：對不具有調查必要性之證據，
    法院未依聲請調查亦未說明理由，或援用證據不當，但除去
    該證據仍應為同一事實之認定），皆難謂係具體理由，俾與
    第二審上訴制度旨在請求第二審法院撤銷、變更第一審不當
    或違法之判決，以實現個案救濟之立法目的相契合，並節制
    濫行上訴（ 最高法院97年度台上字第892號刑事判決意旨參
    照）。
二、檢察官上訴意旨略以 ：被告2人於偵查及原審法院審理中，
    均矢口否認有本件犯行，並均辯稱不知系爭手機為贓物等語
    ，然原審就被告蔡清水部分為量刑審酌時，竟以被告蔡清水
    於行準備程序時，事實上已有認罪之情，並以之為被告蔡清
    水量刑之依據，於此似有未洽；況被告吳敬明向共同被告吳
    志明購入本件系爭手機後，3日後及再將之轉售被告蔡清水
    ，且被告吳敬明復有協助被告蔡清水將系爭手機持至通訊行
    為解鎖之舉，足見被告吳敬明、被告蔡清水所涉情節不同，
    然原審竟將被告2人量處相同之刑，亦非妥適。再被告2人否
    認本件犯行，已如前述，足認渠等犯後仍毫無悔意，且意圖
    飾詞卸責，如僅輕判拘役40日，與一般坦承故買贓物之被告
    ，量刑上難有區別，恐將使被告心存僥倖，均一律否認到底
    ，而難收儆惕之效。原判決似未斟酌上述情節，而有量刑失
    當之虞，爰請撤銷原判決，另各判處有期徒刑以上之刑云云
    。
三、經查：
（一）吳志明（通緝中，由原審法院另行審結）、吳敬明與蔡清
      水三人係朋友關係 ，吳志明於民國（下同）98年2月上旬
      某日，在臺南市○○路○段126巷15號住處後之空屋，基
      於預見廠牌SONY ERICSSON、序號：000000000000000號之
      手機（下稱該手機，係蔡惠琦所有，於98年1月10日4時30
      分許，在臺南市○○區○○路與慈安路口處，遭人搶奪）
      可能是來路不明之贓物，亦不違反其故買贓物本意之不確
      定故意，以新臺幣（下同）2000元顯低於市價之行情，向
      綽號「賢仔」之成年男子購買該手機。吳敬明於98年1月
      14日1時許，在臺南市○○區○○路六段126巷15之1號，
      基於預見該手機可能是來路不明之贓物，亦不違反其故買
      贓物本意之不確定故意，竟以3000元顯低於市價之行情，
      向吳志明購得該手機。蔡清水亦基於預見該手機可能是來
      路不明之贓物，亦不違反其故買贓物本意之不確定故意，
      於同年月17日，在臺南市○○區○○路二段241號，以
      3000元顯低於市價行情（以消費券支付），向吳敬明購入
      上開手機。嗣經警調閱該手機序號插卡使用情形，發現蔡
      清水所申請之門號0000000000號有自98年1月17日起至98
      年1月20日止，搭配上開手機使用，始循線查知上情。
（二）上揭事實，業據共同被告吳志明於偵訊時供述在卷，復經
      被害人蔡惠琦、黃琬君於警詢及偵訊時證述屬實，並有蔡
      惠琦所有該手機之通聯調閱查詢單、通聯紀錄及統一易付
      卡基本資料各1份在卷可稽。被告吳敬明及蔡清水除矢口
      否認知悉該手機係贓物外，對於其他部分之事實均不爭執
      。惟該手機遭鎖碼，被告吳敬明、蔡清水及共同被告吳志
      明均無法自其前手取得正確之手機密碼，須至通信行送修
      始能解鎖等情，業據渠等供述在卷，並有北方電信之報修
      單影本1紙在卷可按，表示該手機之來路已有可疑。又依
      被告吳敬明所辯該手機既是要送給其母親，依理應購買可
      正常使用之手機，豈會向吳志明購買遭鎖碼之手機來送給
      其母親使用？且該手機既遭鎖碼，依一般消費習慣，被告
      吳敬明應請其前手吳志明負責修復，豈有自行送修，並負
      擔修復費用之理？又該手機空機約1萬元左右，為共同被
      告吳志明及被告吳敬明、蔡清水所是承，蔡清水亦供稱係
      爭手機市價尚有7、8000元。茲該手機共同被告吳志明係
      以2000元之價格向「賢仔」購得，被告吳敬明則以3000元
      之價格向吳志明購得，被告蔡清水再以3000元之價格向吳
      敬明購得，渠等購得該手機之價格顯然遠低於市價。此外
      ，渠等購得該手機時僅有手機1支、記憶卡及電池各1個，
      並無充電器、備用電池等配備，為被告等所是認，可見該
      手機之配備不全。據上，可知被告吳敬明、蔡清水購得之
      該手機之價格偏低、配備不全，又遭鎖碼，均在在顯示該
      手機之來路確有問題，再參與被告吳敬明、蔡清水又有上
      開違反常情之舉，更可證明共同被告吳志明於偵訊時之供
      述之可信性，即被告吳敬明及蔡清水對均該手機有贓物認
      識之不確定故意。本件事證明確，被告2人犯行堪予認定
      ，應依法論科。
（三）原審法院認被告2人所為，均係犯刑法第349條第2項之故
      買贓物罪嫌。被告蔡清水前於94年間，因違反毒品危害防
      制條例案件，經原審法院判處有期徒刑1年6月確定，甫於
      96年7月30日假釋期滿執行完畢，有臺灣高等法院被告前
      案紀錄表可按，其於有期徒刑執行完畢後5年之內再犯本
      案有期徒刑以上之罪，為累犯，應依刑法第47條第1項之
      規定，加重其刑。爰審被告吳敬明曾因毒品案送觀察、勒
      戒，被告蔡清水有如上所述之前案，素行並非良好，且貪
      圖小利低價購買來路不明之贓物，助長竊盜、搶奪之歪風
      ，及被告2人之智識程度、該手機之價值及犯後被告吳志
      明否認之態度，被告蔡清水於原審法院行準備程序時事實
      上已有認罪之舉等一切情狀，分別量處拘役40日，如易科
      罰金，以1000元折算1日，以資懲戒。原審法院已詳敘認
      定被告2人犯罪事實之理由、證據及量刑審酌之事由，從
      形式上予之審查，並無違背法令之情形。
（四）上訴人臺灣臺南地方法院檢察署檢察官雖以前揭情詞提起
      上訴，惟查：被告蔡清水於原審法院行準備程序時，確曾
      表明「我承認檢察官起訴之犯罪事實」等語（見原審卷第
      51頁），從而原審法院認被告蔡清水事實上已有認罪之舉
      ，應無違誤。復按量刑係屬法院裁判時得依職權裁量之事
      項。被告蔡清水所涉情節雖較被告吳敬明為輕，然除被告
      蔡清水有刑法第47條之累犯加重事由外，原審法院並已分
      別考量被告2人之素行非佳、智識程度、犯罪所生危害及
      犯後態度等一切情狀，量處上開之刑，核屬刑罰裁量權之
      適法行使，尚與罪刑相當原則無違。職此，上訴意旨或未
      依據卷內訴訟資料或提出新事證，具體指摘原判決關於採
      證認定事實、適用法律或量刑有何違法或不當之處；或形
      式上雖已指出具體事由，然該事由縱使屬實，亦不足以認
      為原判決有何不當或違法。揆諸首揭判決意旨，本件上訴
      人所提之上訴理由，均難謂係具體理由，從而本件上訴不
      合上訴之法定要件，應予駁回，並不經言詞辯論為之。
四、依刑事訴訟法第367條前段、第372條，判決如主文。
中    華    民    國    99    年    12    月    17    日
                  刑事第三庭    審判長法  官    陳義仲
                                      法  官    張季芬
                                      法  官    蔡勝雄
以上正本證明與原本無異。
不得上訴。
                                      書記官    汪姿秀
中    華    民    國    99    年    12    月    17    日

司法院資訊處製作；財團法人民間司法改革基金會備份。
